臺灣新北地方法院刑事判決
110年度金訴字第784號
公  訴  人  臺灣新北地方檢察署檢察官
被      告  簡宗廷


                    （現於法務部○○○○○○○○○○○執行中）
上列被告因詐欺等案件，經檢察官提起公訴（110年度偵字第187
11號、第19517號），本院合議庭裁定改行簡式審判程序，判決
如下：
    主  文
簡宗廷犯如附表主文欄所示之罪，各處如附表主文欄所示之宣告
刑。應執行有期徒刑壹年肆月。未扣案之犯罪所得新臺幣陸仟元
沒收，於全部或一部不能沒收或不宜執行沒收時，追徵其價額。
    事  實
一、簡宗廷自民國110年4月15日起，由真實姓名、年籍資料不詳
    ，自稱「邱宇鋐」之成年人（下稱「邱宇鋐」）引介，以可
    抵償簡宗廷積欠「邱宇鋐」之新臺幣（下同）6,000元債務
    之代價，參與「邱宇鋐」及陳晧宇（詐欺等案件，另經本院
    判決）與真實姓名、年籍資料不詳，通訊軟體暱稱「王老吉
    」之成年人（下稱「王老吉」）所屬、三人以上、以實施詐
    術為手段，具持續性及牟利性之有結構性詐欺集團犯罪組織
    ，並擔任負責收取詐欺集團所詐得之款項，俗稱「車手」之
    工作。其明知與詐欺集團成員間均以通訊軟體傳遞訊息，並
    以人頭帳戶金融卡，大量提領詐欺款項，再以迂迴隱密方式
    轉移所提款項，製造資金在金融機構移動紀錄軌跡之斷點，
    以掩飾資金來源及去向，仍與陳晧宇及「邱宇鋐」、「王老
    吉」等所屬詐欺集團犯罪組織成員共同意圖為自己不法之所
    有，基於三人以上詐欺取財、掩飾及隱匿特定犯罪所得之來
    源及去向之洗錢犯意聯絡，先由陳皓宇依「王老吉」指示於
    110年4月15日下午某時，收取中華郵政平和郵局帳號000-00
    000000000000號帳戶（下稱平和郵局帳戶）、麟洛郵局帳號
    000-00000000000000號帳戶（下稱麟洛郵局帳戶）之金融卡
    ，並於不詳時、地，將上開平和郵局、麟洛郵局帳戶之金融
    卡暨密碼交付與簡宗庭，再由該詐欺集團不詳成員於如附表
    所示之時間，以如附表所示之方式，對如附表所示之施能維
    、羅翔、呂俊毅行使詐術，致其等陷於錯誤，於如附表所示
    之時間，依指示匯款如附表所示之款項至附表所示之帳戶內
    ，簡宗廷再依「王老吉」之指示而於如附表所示時間及地點
    ，提領如附表所示之詐得款項，並於110年4月15日19時至20
    時間某時，在位於新北市○○區○○路0段000號之統一超商芳榮
    門市，交付予「邱宇鋐」，簡宗廷因此可抵償積欠「邱宇鋐
    」之6,000元債務作為報酬，以此方式詐欺牟利，並將犯罪
    所得以現金型態轉移，藉此製造金流之斷點，使偵查機關難
    以追查勾稽帳戶金流及贓款來源、去向。嗣經施能維等3人
    察覺受騙並報警處理，由警於110年5月4日19時3分許，在簡
    宗廷位於新北市○○區○○街0號4樓住處，拘提簡宗廷，並扣得
    其所有、非供本案所用之行動電話1支，始悉上情。
二、案經施能維、呂俊毅訴由新北市政府警察局三峽分局報告臺
    灣新北地方檢察署檢察官偵查起訴。
    理  由
一、本案被告簡宗廷所犯係死刑、無期徒刑、最輕本刑為3年以
    上有期徒刑以外之罪，其於準備程序中就前揭被訴事實為有
    罪之陳述，經受命法官告知簡式審判程序之旨，並聽取公訴
    人、被告之意見後，本院合議庭認為適宜由受命法官獨任進
    行簡式審判程序，依刑事訴訟法第273條之1第1項規定，裁
    定由受命法官獨任進行簡式審判程序。是本案證據之調查，
    依刑事訴訟法第273條之2規定，不受同法第159條第1項、第
    161條之2、第161條之3、第163條之1及第164條至第170條所
    規定證據能力認定及調查方式之限制，合先敘明。　　
二、上開事實，業據被告於警詢、偵查及本院準備程序暨審理時
    均坦承不諱（見臺灣新北地方檢察署110年度偵字第18711號
    卷《下稱偵一卷》第13頁至第22頁、第133頁至第137頁、同檢
    察署110年度偵字第41944號卷《下稱偵二卷》第3頁至第5頁、
    本院110年度金訴字第784號卷一《下稱審一卷》第118頁、同
    案號卷二《下稱審二卷》第52頁、第58頁至第62頁），核與證
    人即同案被告陳晧宇於警詢、偵查中具結暨本院訊問、準備
    程序及審理時證述及證人即告訴人施能維、呂俊毅、證人即
    被害人羅翔於警詢時指訴或證述之情節相符（偵一卷第37頁
    至第41頁、第47頁至第51頁、第63頁至第65頁、偵二卷第56
    頁至第57頁、臺灣新北地方檢察署110年度偵字第19517號卷
    《下稱偵三卷》第13頁至第21頁、第121頁至第123頁、本院11
    0年度聲羈字第188號卷第147頁至第149頁、審一卷第158頁
    、第167頁至第168頁），並有新北市政府警察局三峽分局搜
    索扣押筆錄、扣押物品目錄表、如附表所示平和郵局、麟洛
    郵局帳戶之交易明細表、匯款紀錄資料、監視器領款畫面截
    圖各1份附卷可稽（偵一卷第43頁至第45頁、第53頁至第61
    頁、第67頁、第69頁、第79頁至第86頁），足認被告前開任
    意性自白與事實相符，堪以採信。綜上所述，本案事證明確
    ，被告犯行堪以認定，應依法論科。
三、論罪：
(一)法律適用之說明：
  1.組織犯罪防制條例部分：
    按組織犯罪防制條例所稱之犯罪組織，係指三人以上，以實
    施強暴、脅迫、詐欺、恐嚇為手段或最重本刑逾5年有期徒
    刑之罪，所組成具有持續性或牟利性之有結構性組織；而所
    稱有結構性組織，係指非為立即實施犯罪而隨意組成，不以
    具有名稱、規約、儀式、固定處所、成員持續參與或分工明
    確為必要，同條例第2條第1、2項分別定有明文。又行為人
    以一參與詐欺犯罪組織，並分工加重詐欺行為，同時觸犯參
    與犯罪組織罪及加重詐欺取財罪，雖其參與犯罪組織之時、
    地與加重詐欺取財之時、地，在自然意義上非完全一致，然
    二者仍有部分合致，且犯罪目的單一，依一般社會通念，認
    應評價為一罪方符合刑罰公平原則，應屬想像競合犯，如予
    數罪併罰，反有過度評價之疑，實與人民法律感情不相契合
    。又加重詐欺罪係侵害個人財產法益之犯罪，其罪數計算，
    以被害人數、被害次數之多寡，決定其犯罪之罪數；核與參
    與犯罪組織罪之侵害社會法益，因應以行為人所侵害之社會
    全體利益為準據，認定係成立一個犯罪行為，有所不同。是
    以倘若行為人於參與犯罪組織之繼續中，先後加重詐欺數人
    財物，因行為人僅為一參與組織行為，侵害一社會法益，應
    僅就首次犯行論以參與犯罪組織罪及加重詐欺罪之想像競合
    犯，而其後之犯行，乃為其參與組織之繼續行為，為避免重
    複評價，當無從將一參與犯罪組織行為割裂再另論一參與犯
    罪組織罪，而與其後所犯加重詐欺罪從一重論處之餘地（最
    高法院107年度台上字第1066號判決意旨參照）。
  2.洗錢防制法部分：
    次按洗錢防制法業於105年12月28日修正公布，並於106年6
    月28日生效施行。為徹底打擊洗錢犯罪，新法乃依照國際防
    制洗錢金融行動工作組織（Financial Action Task Force
    ）40項建議之第3項建議，並參採聯合國禁止非法販運麻醉
    藥品和精神藥物公約及聯合國打擊跨國有組織犯罪公約之洗
    錢行為定義，將洗錢行為之處置、多層化及整合等各階段，
    全部納為洗錢行為，而於新法第2條規定：「本法所稱洗錢
    ，指下列行為：一、意圖掩飾或隱匿特定犯罪所得來源，或
    使他人逃避刑事追訴，而移轉或變更特定犯罪所得。二、掩
    飾或隱匿特定犯罪所得之本質、來源、去向、所在、所有權
    、處分權或其他權益者。三、收受、持有或使用他人之特定
    犯罪所得。」以求與國際規範接軌。過去實務認為，行為人
    對犯特定犯罪所得之財物或利益作直接使用或消費之處分行
    為，或僅將自己犯罪所得財物交予其他共同正犯，祇屬犯罪
    後處分贓物之行為，非該條例所規範之洗錢行為，惟依新法
    規定，倘行為人意圖掩飾或隱匿特定犯罪所得來源，而將特
    定犯罪所得直接消費處分，甚或交予其他共同正犯，而由共
    同正犯以虛假交易外觀掩飾不法金流移動，即難認單純犯罪
    後處分贓物之行為，應仍構成新法第2條第1或2款之洗錢行
    為（最高法院108年度台上字第1744號、第2425號、第2500
    號判決意旨參照）。
(二)罪名：　　　
  1.觀諸本案犯罪型態，係由多人縝密分工方能完成之集團性犯
    罪，除被告及陳晧宇外，尚包括居間聯繫被告之「王老吉」
    、向其收取款項之「邱宇鋐」及撥打電話施用詐術之不詳成
    員乙節，此據被告、證人陳晧宇及告訴人暨被害人3人於警
    詢及偵查中均供述在卷，足見被告主觀上對於與其共犯本件
    詐欺取財犯行之人已達三人以上乙情有所認知，其行為自構
    成刑法第339條之4第1項第2款之三人以上共同詐欺取財罪。
    又該罪係屬法定刑1年以上7年以下有期徒刑之罪，為洗錢防
    制法第3條第1款所規定之特定犯罪，而被告參與本件詐欺集
    團擔任「車手」，依「王老吉」之指示，前往提領詐得款項
    並轉交「邱宇鋐」，已詳述於前；復據被告於警詢及準備程
    序時供稱：「王老吉」係在telegram群組中直接下達指示，
    伊並不知道集團內有誰等語（偵一卷第22頁），足見被告對
    於自己經手之金融帳戶及贓款最終由何人取走、做何利用均
    不知悉，客觀上顯係透過贓物之多次轉交製造多層次之斷點
    ，使偵查機關除藉由監視器錄影畫面鎖定車手外，難以再向
    上溯源，並使其餘集團共犯得以直接處分，以掩飾不法所得
    移動之虛假外觀，而達到隱匿該特定犯罪所得之去向、所在
    之結果，且被告主觀上對於其行為將造成掩飾、隱匿該詐欺
    犯罪所得去向、所在之結果應屬明知，猶仍執意為之，其所
    為自非僅係為詐欺集團取得犯罪所得，而兼為洗錢防制法第
    2條第2款之掩飾、隱匿特定犯罪所得來源及去向之行為。
  2.又本案雖無證據證明被告所屬詐欺集團犯罪組織有何具體名
    稱、固定處所等，惟依被告供述觀之，可認其等係分工而為
    取款行為，並以通訊軟體接收上層不詳成員指示取款，參以
    有不詳成員負責撥打電話向被害人實施詐術、指示其提款後
    等待交付，可認該集團乃分由各該人擔負一定之工作內容，
    層層指揮，組織縝密，分工精細，自須投入相當之成本、時
    間，顯非為立即實施犯罪而隨意組成者，是本案詐欺集團顯
    係該當「三人以上，以實施詐術為手段，所組成具有持續性
    及牟利性之有結構性組織」；而被告參與其中並負責上開分
    工，且若成功取款可獲得報酬（詳後），確已該當參與犯罪
    組織之構成要件。
  3.綜上所述，核被告就附表編號1部分所為，係犯組織犯罪條
    例第3條第1項後段之參與犯罪組織罪、刑法第339條之4第1
    項第2款之三人以上共同詐欺取財罪及違反洗錢防制法第2條
    第2款規定，而犯同法第14條第1項之一般洗錢罪；就附表編
    號2、編號3部分所為，則均係犯刑法第339條之4第1項第2款
    之三人以上共同詐欺取財罪及違反洗錢防制法第2條第2款規
    定，而犯同法第14條第1項之一般洗錢罪。　　
(三)共同正犯：
　　被告與陳晧宇受「王老吉」指示，由陳晧宇收取金融卡轉交
    被告後，被告提領贓款並轉交予「邱宇鋐」，其等所為係屬
    整體詐欺行為分工之一環，且利用他人之行為，達成詐欺犯
    罪之結果，故被告應就其所參與犯行所生之全部犯罪結果共
    同負責。是被告與陳晧宇及「王老吉」、「邱宇鋐」暨其餘
    姓名、年籍不詳之詐欺集團成員間，有犯意聯絡及行為分擔
    ，應論以共同正犯。另刑法第339條之4第1項第2款之三人以
    上共同犯詐欺取財罪，其本質即為共同犯罪，本件主文自毋
    庸再於「三人以上共同詐欺取財罪」前再記載「共同」（最
    高法院83年度台上字第2520號刑事判決意旨參照）。
(四)罪數：
　1.接續犯：
　　再被告及所屬詐欺集團成員就同一告訴人或被害人，於密接
    時間內，分工由集團不詳成員施用詐術，使告訴人或被害人
    將指定款項轉入詐欺集團之指定帳戶，再分數次提領該部分
    款項，各係侵害同一被害法益，就同一告訴人或被害人之犯
    罪事實而言，該數個犯罪行為獨立性極為薄弱，依一般社會
    健全觀念，在時間差距上，難以強行分開，在刑法評價上，
    以視為數個舉動之接續施行，包括評價為法律上一行為，屬
    接續犯，是對同一告訴人或被害人於密接時地內所為數次犯
    行，各應僅論以一罪。　
  2.想像競合：
　　此外，被告參與本件詐欺集團犯罪組織，所為三人以上共同
    詐欺取財罪及共同一般洗錢罪，目的均為不法牟取被害人之
    金錢，乃屬同一犯罪決意及預定計畫下所為階段行為，依一
    般社會通念，渠等實施詐術、前往取款及隱匿該等詐欺犯罪
    所得之去向及所在之行為，具有行為局部之同一性，法律評
    價應認屬一行為較為適當。從而，被告就附表編號1部分，
    係一行為同時觸犯參與犯罪組織罪、三人以上共同詐欺取財
    罪及共同一般洗錢罪；就附表編號2、編號3部分，各係一行
    為同時觸犯三人以上共同詐欺取財罪及共同一般洗錢罪，均
    為想像競合犯，應依刑法第55條前段之規定，各從一重之三
    人以上共同詐欺取財罪處斷。　　　　　　
  3.數罪併罰：
　　另按刑法處罰之詐欺取財罪係侵害個人財產法益之犯罪，其
    罪數計算，依一般社會通念，應以被害人數、被害次數之多
    寡，決定其犯罪之罪數（最高法院108年度台上字第274號判
    決意旨參照）。查本案被告與所屬詐欺集團成員分別對如附
    表所示之告訴人暨被害人3人行騙，使其等陷於錯誤而匯款
    ，不僅犯罪對象不同，侵害法益各異，各次詐欺行為之時間
    、金額亦不相同，相互獨立，顯係基於各別犯意為之，應予
    分論併罰。
四、科刑：
(一)偵審自白之審酌：
　　按想像競合犯之處斷刑，本質上係「刑之合併」，其所謂從
    一重處斷，乃將想像競合犯組成之評價上數罪，合併為科刑
    一罪，其所對應之刑罰，亦合併其評價上數罪之數法定刑，
    而為一個處斷刑。易言之，想像競合犯侵害數法益者皆成立
    犯罪，論罪時必須輕、重罪併舉論述，同時宣告所犯各罪名
    ，包括各罪有無加重、減免其刑之情形，亦應說明論列，量
    刑時併衡酌輕罪部分量刑事由，評價始為充足，然後依刑法
    第55條前段規定「從一重處斷」，非謂對於其餘各罪可置而
    不論。因此，法院決定處斷刑時，雖以其中最重罪名之法定
    刑，做為裁量之準據，惟於裁量其輕重時，仍應將輕罪合併
    評價在內（最高法院108年度台上字第4405號、第4408號判
    決意旨參照）。經查，洗錢防制法第16條第2項規定：「犯
    前二條之罪，在偵查或審判中自白者，減輕其刑。」；另組
    織犯罪防制條例第8條第1項後段規定：「犯第3條之罪…偵查
    及審判中均自白者，減輕其刑。」本件被告於警詢、偵查及
    本院審理時，均坦承有上開本案參與犯罪組織及洗錢犯行，
    應認符合組織犯罪防制條例第8條第1項後段及洗錢防制法第
    16條第2項規定，是就被告本案參與組織及洗錢犯行部分，
    雖屬想像競合犯其中之輕罪，惟依上開說明，本院於後述量
    刑時，仍應併予衡酌此部分減刑事由。　　　
(二)量刑之審酌：
　　爰以行為人之責任為基礎，審酌現今社會詐欺事件層出不窮
    、手法日益翻新，政府及相關單位無不窮盡心力追查、防堵
    ，大眾傳播媒體更屢屢報導民眾被詐欺，甚至畢生積蓄因此
    化為烏有之相關新聞，被告為具有一定智識程度之成年人，
    竟率然為詐欺集團提領、轉交詐欺款項，不僅價值觀念偏差
    ，破壞社會治安，且其所為使用人頭帳戶，提領及傳遞詐欺
    款項等行為，使金流不透明，致不法之徒得藉此輕易詐欺並
    取得財物、隱匿真實身分，造成國家查緝犯罪受阻，並助長
    犯罪之猖獗，影響社會經濟秩序，危害金融安全，同時導致
    被害人求償上之困難，其所生危害非輕，所為實值非難；考
    量被告犯後坦承犯行，態度良好，且對參與犯罪組織及洗錢
    行為主要構成要件事實有所自白，然未能與告訴人暨被害人
    3人達成和解，賠償其等損害等情，並兼衡其犯罪之手段、
    所詐取財物之金額、其於該詐欺集團之角色分工非居於主導
    或核心地位、及其為高職肄業之智識程度、自陳入監前從事
    殯葬業工作、月入約4萬餘元、未婚無子女、需扶養祖父母
    等語，暨其家庭經濟狀況為勉持等一切情狀（參見審二卷第
    62頁審理筆錄、審一第41頁被告戶政資料查詢結果及偵一卷
    第13頁之警詢筆錄所載受詢問人資料欄），量處如主文所示
    之刑，以示懲儆。
(三)定應執行刑：
　　次按數罪併罰之定應執行刑，係出於刑罰經濟與責罰相當之
    考量，並非予以犯罪行為人或受刑人不當之利益，為一種特
    別的量刑過程，相較於刑法第57條所定科刑時應審酌之事項
    ，係對一般犯罪行為之裁量。而定應執行刑之宣告，乃對犯
    罪行為人本身及所犯各罪之總檢視，除應考量行為人所犯數
    罪反應出之人格特性，並應權衡審酌行為人之責任與整體刑
    法目的及相關刑事政策，在量刑權之法律拘束性原則下，依
    刑法第51條第5款規定，採限制加重原則，資為量刑自由裁
    量權之外部界限，並應受法秩序理念規範之比例原則、平等
    原則、責罰相當原則、重複評價禁止原則等自由裁量權之內
    部抽象價值要求界限之支配，以使輕重得宜，罰當其責，俾
    符合法律授與裁量權之目的，以區別數罪併罰與單純數罪之
    不同，兼顧刑罰衡平原則。故定應執行刑時，除仍應就各別
    刑罰規範之目的、輕重罪間體系之平衡、整體犯罪非難評價
    ，為綜合判斷外，尤須參酌上開實現刑罰公平性，以杜絕僥
    倖、減少犯罪之立法意旨，為妥適之裁量。本院衡酌被告就
    本件3次三人以上共同詐欺取財犯行，均係於110年4月15日
    所實施，各次犯行之間隔期間甚近，顯係於短時間內反覆實
    施，所侵害法益固非屬於同一人，然各次之行為態樣、手段
    、動機皆相似，責任非難重複之程度較高，如以實質累加之
    方式定應執行刑，處罰之刑度恐將超過其行為之不法內涵與
    罪責程度，爰基於罪責相當之要求，於刑法第51條第5款所
    定之外部性界限內，綜合評價各罪類型、關係、法益侵害之
    整體效果，考量犯罪人個人特質，及以比例原則、平等原則
    、責罰相當原則、重複評價禁止原則為內涵之內部性界限，
    為適度反應被告整體犯罪行為之不法與罪責程度及對其施以
    矯正之必要性，定其應執行之刑如主文所示。
(四)本件無衡酌是否併予宣告強制工作之必要：
    又按106年4月19日修正公布之組織犯罪防制條例第3條第3項
    規定：「犯第1項之罪者，應於刑之執行前，令入勞動場所
    ，強制工作，其期間為3年。」（嗣107年1月3日修正公布第
    3條，但本項並未修正），就受處分人之人身自由所為限制
    ，違反憲法比例原則及憲法明顯區隔原則之要求，與憲法第
    8條保障人身自由之意旨不符，業經司法院大法官解釋釋字
    第812號解釋宣告違憲，並宣告組織犯罪防制條例第3條第3
    項自110年12月10日起失其效力。故本件已無衡酌是否併予
    宣告強制工作之必要，末此敘明。
五、沒收：
(一)按犯罪所得，屬於犯罪行為人者，沒收之；前二項之沒收，
    於全部或一部不能沒收或不宜執行沒收時，追徵其價額，刑
    法第38條之1第1項前段、第3項分別定有明文。次按共同實
    行犯罪行為之人，基於責任共同原則，固應就全部犯罪結果
    負其責任，但因其等組織分工及有無不法所得，未必盡同，
    特別是集團性或重大經濟、貪污犯罪，彼此間犯罪所得分配
    懸殊，其分配較少甚或未受分配之人，如仍應就全部犯罪所
    得負連帶沒收追繳之責，超過其個人所得之剝奪，無異代替
    其他參與者承擔刑罰，違反罪刑法定原則、個人責任原則以
    及罪責相當原則。此與司法院院字第2024號解釋側重在填補
    損害而應負連帶返還之責任並不相同。故共同犯罪所得財物
    之追繳、沒收或追徵，應就各人所分得之財物為之（最高法
    院105年度台上字第251號判決意旨參照）。經查，被告於警
    詢、偵查及準備程序陳稱：4月15日提領之報酬為抵償6,000
    元欠債；伊沒有實際獲得報酬，但可以抵掉6,000元債務；
    錢都被「邱宇鋐」拿走，說讓伊抵債，伊本來欠1萬元等語
    （偵一卷第22頁、第135頁、審二卷第52頁），是依被告所
    述，其犯罪所得即為可抵償債務之利益，至債務之數額因其
    前後供述有所歧異，依罪證有疑利益歸於被告之原則，仍應
    認被告本案犯行所獲得之犯罪所得為6,000元。該等款項雖
    未扣案，仍應依刑法第38條之1第1項前段規定，諭知沒收，
    並依同條第3項規定，於全部或一部不能沒收或不宜執行沒
    收時，追徵其價額。另未扣案之其餘贓款部分，卷內並無其
    他證據可證明被告有實際取得該等贓款，自無從對被告宣告
    沒收。
(二)至本件一併扣案之行動電話1支雖係被告所有，然被告供稱
    非其與詐欺集團成員聯絡所用（審一卷第118頁），亦查無
    證據足認與本案所為詐欺犯行有關，核其性質復非屬違禁物
    或應義務沒收之物，爰不予宣告沒收。
(三)末按洗錢防制法第18條規定「犯第14條之罪，其所移轉、變
    更、掩飾、隱匿、收受、取得、持有、使用之財物或財產上
    利益，沒收之；犯第15條之罪，其所收受、持有、使用之財
    物或財產上利益，亦同（第1項）。以集團性或常習性方式
    犯第14條或第15條之罪，有事實足以證明行為人所得支配之
    前項規定以外之財物或財產上利益，係取自其他違法行為所
    得者，沒收之（第2項）。對於外國政府、機構或國際組織
    依第21條所簽訂之條約或協定或基於互惠原則，請求我國協
    助執行扣押或沒收之案件，如所涉之犯罪行為符合第2條所
    列之罪，不以在我國偵查或審判中者為限（第3項）。」關
    於犯罪行為人犯洗錢防制法第14條之罪，其所掩飾之財物本
    身僅為洗錢之標的，難認係供洗錢所用之物，故洗錢行為之
    標的除非屬於前置犯罪之不法所得，而得於前置犯罪中予以
    沒收者外，既非本案洗錢犯罪之工具及產物，亦非洗錢犯罪
    所得，尤非違禁物，尚無從依刑法沒收規定予以宣告沒收，
    自應依上開第18條第1項前段規定予以宣告沒收。此規定係
    採義務沒收主義，祇要合於前規定，法院即應為相關沒收之
    諭知，然該洗錢行為之標的是否限於行為人者始得宣告沒收
    ，法無明文，是倘法條並未規定「不問屬於犯罪行為人與否
    均沒收」時，自仍以屬於被告所有者為限，始應予沒收。查
    本件被告既已將所提領之現金悉數交由詐欺集團之上游成員
    ，業據被告供明在卷，並非被告所有，亦已非在其實際掌控
    中，自無庸依洗錢防制法第18條第1項前段規定宣告沒收。
據上論斷，應依刑事訴訟法第273條之1第1項、第299條第1項前
段（依刑事判決精簡原則，僅記載程序法條文），判決如主文。
本案經檢察官朱柏璋偵查起訴，由檢察官彭聖斐到庭執行公訴。
中　　華　　民　　國　　111 　年　　9 　　月　　29　　日
                  刑事第十三庭  法　官  林建良   
上列正本證明與原本無異。
如不服本判決，應於判決送達後20日內敘明上訴理由，向本院提
出上訴狀 (應附繕本) ，上訴於臺灣高等法院。其未敘述上訴理
由者，應於上訴期間屆滿後20日內向本院補提理由書「切勿逕送
上級法院」。
                                書記官  陳昇宏
中　　華　　民　　國　　111 　年　　10　　月　　3 　　日

附錄本案論罪科刑法條全文：
刑法第339條之4：
犯第三百三十九條詐欺罪而有下列情形之一者，處一年以上七年
以下有期徒刑，得併科一百萬元以下罰金：
一、冒用政府機關或公務員名義犯之。
二、三人以上共同犯之。
三、以廣播電視、電子通訊、網際網路或其他媒體等傳播工具，
    對公眾散布而犯之。
前項之未遂犯罰之。 
　
洗錢防制法第2條：
本法所稱洗錢，指下列行為：
一、意圖掩飾或隱匿特定犯罪所得來源，或使他人逃避刑事追訴
    ，而移轉或變更特定犯罪所得。
二、掩飾或隱匿特定犯罪所得之本質、來源、去向、所在、所有
    權、處分權或其他權益者。
三、收受、持有或使用他人之特定犯罪所得。
　
洗錢防制法第14條：
有第二條各款所列洗錢行為者，處七年以下有期徒刑，併科新臺
幣五百萬元以下罰金。
前項之未遂犯罰之。
前二項情形，不得科以超過其特定犯罪所定最重本刑之刑。

附表：
編號 被詐騙 之人 詐騙時間及 詐騙方法 匯款時間及 金額(新臺幣) 匯款帳戶 提領時間 提領 地點 提領金額 (新臺幣) 主文  1 施能維 (提告) 110年4月15日18時許，冒稱網路電商人員撥打電話與施能維，佯稱設定錯誤，須操作解除設定云云，致施能維陷於錯誤，遂依指示匯款 (1)110年4月15日18時23分許，匯款4萬9,989元 (2)同上日18時25分許，匯款3萬4,108元　  平和郵局帳戶 110年4月15日18時27分至28分許  新北市○○區○○路0段000號之明德高中前 6萬元、 2萬4,000元 簡宗廷犯三人以上共同詐欺取財罪，處有期徒刑壹年壹月。     同上日19時4分許，匯款2萬9,985元  110年4月15日19時5分至7分許  新北市○○區○○路0段000號之中華郵政三峽大埔郵局  7,000元、 3萬元    2 羅翔 (未提告) 110年4月15日某時，冒稱銀行人員撥打電話與羅翔，佯稱資料庫遭入侵致增加訂單，須匯款至指定帳戶云云，致羅翔陷於錯誤，遂依指示匯款 110年4月15日18時56分許，匯款6,989元     簡宗廷犯三人以上共同詐欺取財罪，處有期徒刑壹年。  3 呂俊毅 (提告) 110年4月15日19時25分許，冒稱網路電商人員撥打電話與呂俊毅，佯稱設定錯誤，須操作解除設定云云，致呂俊毅陷於錯誤，遂依指示匯款 (1)110年4月15日20時50分許，匯款9萬9,895元 (2)同上日20時52分許，匯款2萬9,986元 麟洛郵局帳戶 110年4月15日22時34分許 上址中華郵政三峽大埔郵局 800元 簡宗廷犯三人以上共同詐欺取財罪，處有期徒刑壹年。